臺灣彰化地方法院民事裁定
111年度事聲字第3號
異  議  人  友誌金屬股份有限公司


法定代理人  廖新吉  



上列當事人間聲請公示催告事件，異議人對於本院司法事務官於
民國110年12月27日所為110年度司催字第324號裁定提出異議，
本院裁定如下：
    主  文
異議駁回。
    理  由
一、按當事人對於司法事務官處理事件所為之終局處分，得於處
    分送達後10日之不變期間內，以書狀向司法事務官提出異議
    。司法事務官認前項異議有理由時，應另為適當之處分；認
    異議為無理由者，應送請法院裁定之。法院認第1項之異議
    為有理由時，應為適當之裁定；認異議為無理由者，應以裁
    定駁回之，民事訴訟法第240條之4第1項前段、第2項及第3
    項定有明文。查本院民事庭司法事務官於民國（下同）110
    年12月27日以110年度司催字第324號裁定駁回異議人聲請公
    示催告之終局處分，異議人於同年月30日收受送達後，於11
    1年1月6日具狀聲明異議，經原司法事務官認其異議無理由
    而送請本院裁定，核與上開規定相符，先予敘明。
二、異議意旨略以：異議人於原審民事公示催告聲請狀附表（經
    整理成如附表所示，下將附表所示之股票稱為系爭股票）所
    記載之股票發行情形，係其依據當時股東名簿所記載各股東
    持股情形加以記載，發行股票張數2,000張，每張股面金額1
    0股，合計發行股票股數20,000股，但所發行之股票均無記
    名，且發行後從未實際交付各股東持有股票，嗣後公司股東
    的持股情形亦經過多次轉讓及變動，均非依股票背書轉讓為
    之，目前聲請人的公司股東僅餘5人，分別廖新吉（12,560
    股）、廖英宏（2,400股）、廖英淙（1,000股）、廖婉真（
    1,800股）、廖朱靜娟（2,240股），與聲請人公司發行股票
    當時的股東結構已明顯不同，有異議人公司最新之股東名簿
    可稽。是異議人所發行的股票既均未記名，且發行後從未實
    際交付各股東持有，嗣後股東間之股權變動亦非依股票背書
    轉讓，堪認異議人公司所發行之股票尚未因交付股東持有而
    使股東取得證券權利，故異議人公司應仍為系爭股票之合法
    持有人，於持有期間遺失股票，自得依法為公示催告之聲請
    ，進而取得除權判決後，始得重新發行股票，並實際交付各
    股東持有，爰提出本件異議，請求准予異議人公示催告之聲
    請等語。
三、按無記名證券或空白背書之指示證券，得由最後之持有人為
    公示催告之聲請；前項以外之證券，得由能據證券主張權利
    之人為公示催告之聲請，民事訴訟法第558條定有明文。又
    所謂能據證券主張權利之人，係指在證券未喪失時，得依實
    體法本於證券為權利主張之人。而記名股票，由股票持有人
    以背書轉讓之，並應將受讓人之姓名或名稱記載於股票，為
    公司法第164條前段所明定。背書為記名股票轉讓之唯一方
    式（最高法院60年台上字第817號判例參照），故能據記名
    股票主張權利之人，應為股票名義人及因背書而取得股票之
    人。次按公司得以章程規定發行無記名股票；但其股數不得
    超過已發行股份總數二分之一。55年7月19日公布施行之公
    司法第167條第1項亦定有明文。
四、經查，異議人雖以異議人公司所發行之股票為無記名股票，
    發行後未交付予股東持有而使股東取得證券權利，異議人仍
    為系爭股票的最後持有人，依法得為公示催告之聲請云云為
    由聲明異議，惟異議人之公司章程已於其第六條明訂，「本
    公司股票為記名式……，經依法簽證後發行之」（見本院司催
    字卷第27頁），再參照前揭55年7月19日公布施行、現已刪
    除之公司法第167條第1項規定，公司發行無記名股票須於章
    程有明文規定，異議意旨稱系爭股票為無記名股票與其所提
    之證據已有未合，難以憑採。則系爭股票既為記名股票，依
    前揭民事訴訟法之規定，得聲請公示催告之人為能據證券主
    張權利之人即股票名義人或因背書而取得股票之人，異議人
    僅為發行系爭股票之公司，並非得主張證券權利之人，不得
    聲請宣告系爭股票無效之公示催告，原司法事務官將異議人
    對系爭股票公示催告之聲請裁定予以駁回，並無違誤。異議
    意旨指摘原裁定不當，求予廢棄，為無理由，應予駁回。
五、爰依民事訴訟法第240條之4第3項後段，裁定如主文所示。 
    　　
中　　華　　民　　國　　111 　年　　2 　　月　　23　　日
　　                  民事第四庭法　官　謝仁棠
以上正本係照原本作成。
如不服本裁定應於送達後10日內向本院提出抗告狀，並繳納抗告
費新臺幣1,000元。
中　　華　　民　　國　　111 　年　　2 　　月　　23　　日
                                書記官  陳文新

股票附表：    111年度事聲字第000003號   編 發行公司 股票號碼 種類 張數 股數 備考 號       001 友誌金屬股份有限公司 001~344  344 3440 股東姓名：陳昌陽 002 友誌金屬股份有限公司 345~566  222 2220 股東姓名：楊鍊 003 友誌金屬股份有限公司 567~890  324 3240 股東姓名：廖新吉 004 友誌金屬股份有限公司 891~1070  180 1800 股東姓名：曾國均 005 友誌金屬股份有限公司 1071~1310  240 2400 股東姓名：廖英宏 006 友誌金屬股份有限公司 1311~1634  324 3240 股東姓名：呂嘉訓 007 友誌金屬股份有限公司 1635~1760  126 1260 股東姓名：張紫雲 008 友誌金屬股份有限公司 1761~2000  240 2400 股東姓名：盧靜宜